【裁判字號】    98,裁,3106
【裁判日期】    981210
【裁判案由】    臺灣地區與大陸地區人民關係條例
【裁判全文】
最  高  行  政  法  院  裁  定
                                      98年度裁字第3106號
抗  告  人  甲○
                          送達.
上列抗告人因與相對人內政部間臺灣地區與大陸地區人民關係條
例事件，對於中華民國98年8月13日臺北高等行政法院98年度訴
字第894號裁定，提起抗告，本院裁定如下︰
    主  文
抗告駁回。
抗告訴訟費用由抗告人負擔。
    理  由
一、按抗告法院認抗告為不合法或無理由者，應為駁回抗告之裁
    定。
二、本件原裁定以：本件訴外人王芝紅為大陸地區人民，抗告人
    主張已與王芝紅在大陸地區結婚，原處分雖不許可王芝紅來
    臺團聚，但抗告人並非受處分人，抗告人之入境權或自由旅
    行之權並未受原處分所影響。而大陸地區人民進入臺灣地區
    許可辦法第10條第1項、第10條之1規定所保護法益，在於管
    理入出境保障國家安全及秩序，該規定並非規範婚姻是否虛
    偽而無效，僅以未通過面談作為否准入境許可之事由，尚不
    因原處分之作成而當然形成婚姻無效之法律效果，亦不因此
    而當然認定抗告人與訴外人王芝紅犯有偽造文書罪責，抗告
    人僅屬本件事實上之利害關係人，至於訴外人王芝紅被拒絕
    入境，以致抗告人無法在臺與王女團聚，亦僅屬事實上之利
    害關係，並非法律上之利害關係，抗告人並非訴願法第18條
    規定之利害關係人，不得對原處分提起訴願，訴願決定未諭
    知不受理，雖有未合，結果並無二致，抗告人提起本件訴訟
    ，顯非合法等由，駁回抗告人在原法院之聲請。
三、本院按：「自然人、法人、非法人之團體或其他受行政處分
    之相對人及利害關係人得提起訴願。」訴願法第18條定有明
    文。又所謂利害關係人，係指違法行政處分之結果致其權利
    或法律上之利益受影響者而言，若僅具經濟上、情感上或其
    他事實上之利害關係者則不屬之（本院75年判字第362號判
    例參照）。經查，夫妻各自為權利義務之主體，配偶之一方
    因行政機關作成違法或不當之行政處分，致其權利或法律上
    之利益受有損害，他方配偶並非當然為訴願法第18條規定之
    利害關係人。本件抗告人主張已與訴外人王芝紅在大陸地區
    結婚，惟相對人於97年10月7日訪談抗告人與電話訪談訴外
    人王芝紅之結果，認二人說詞有明顯瑕疵，未通過訪談，因
    而以97年10月29日內授移服高市美字第0970984811號處分書
    ，不予許可訴外人王芝紅來臺團聚，抗告人並非該處分之當
    事人，縱因訴外人王芝紅不能來臺與抗告人團聚，亦僅屬情
    感上及其他事實上受有損害，並非法律上之利害關係人，自
    不得以自己名義提起訴願及撤銷訴訟，原審認抗告人起訴不
    備要件，裁定駁回其訴，自無不合。抗告人提起本件抗告，
    主張其為訴願法第18條規定之法律上利害關係人云云，難認
    有理由，應予駁回。
四、據上論結，本件抗告為無理由。依行政訴訟法第104條、民
    事訴訟法第95條、第78條，裁定如主文。
中    華    民    國    98    年    12    月    10    日
                    最高行政法院第六庭
                        審判長法官  吳  明  鴻
                              法官  陳  鴻  斌
                              法官  林  茂  權
                              法官  侯  東  昇
                              法官  黃  秋  鴻
以  上  正  本  證  明  與  原  本  無  異
中    華    民    國    98    年    12    月    11    日
                              書記官  葛  雅  慎


司法院資訊處製作；財團法人民間司法改革基金會備份。
